臺灣高等法院刑事判決　　　　　　　 100年度上訴字第1522號
上　訴　人
即　被　告　　洪舜源
上列上訴人因搶奪案件，不服臺灣板橋地方法院99年度訴字第14
42號，中華民國100年3月31日第一審判決（起訴案號：臺灣板橋
地方法院檢察署99年度偵字第2934號），提起上訴，本院判決如
下：
    主  文
上訴駁回。
    理  由
一、按刑事訴訟法第350條、第361條、第362條、第367條規定，
    不服地方法院之第一審判決而上訴者，須提出上訴書狀，並
    應敘述具體理由，為上訴必備之程式；其所提出之書狀未敘
    述上訴理由，或僅曾以言詞陳述上訴理由者，均應於上訴期
    間屆滿後20日內補提理由書於第一審法院。第一審法院經形
    式審查，認逾期未補提上訴理由者，應定期間先命補正；逾
    期未補正者，為上訴不合法律上之程式，應以裁定駁回。倘
    已提出上訴理由，但所提非屬具體理由者，則由第二審法院
    以上訴不合法律上之程式，判決駁回。而所謂具體理由，必
    係依據卷內既有訴訟資料或提出新事證，指摘或表明第一審
    判決有何採證認事、用法或量刑等足以影響判決本旨之不當
    或違法，而構成應予撤銷之具體事由，始克當之（例如：依
    憑證據法則具體指出所採證據何以不具證據能力，或依憑卷
    證資料，明確指出所為證據證明力之判斷如何違背經驗、論
    理法則）；倘僅泛言原判決認定事實錯誤、違背法令、量刑
    失之過重或輕縱，而未依上揭意旨指出具體事由，或形式上
    雖已指出具體事由，然該事由縱使屬實，亦不足以認為原判
    決有何不當或違法者（例如：對不具有調查必要性之證據，
    法院未依聲請調查亦未說明理由，或援用證據不當，但除去
    該證據仍應為同一事實之認定），皆難謂係具體理由，俾與
    第二審上訴制度旨在請求第二審法院撤銷、變更第一審不當
    或違法之判決，以實現個案救濟之立法目的相契合，並節制
    濫行上訴（最高法院97年度臺上字第892號判決意旨參照）
    。又依刑事訴訟法第367條之文義及立法意旨，僅於「上訴
    書狀未敘述上訴理由」之情形，為保障上訴人之權益，始有
    補正之問題。至有無敘述理由，第一審法院僅作形式上之審
    查，如上訴書狀形式上已敘述不服原判決之意旨者，即與未
    敘述上訴理由之情形有別，無庸再命補正；至於其理由是否
    具體，則屬第二審法院審查之範圍，亦不在命補正之列。亦
    即上訴書狀已記載理由，並有具體之敘述時，其上訴既屬合
    法，第二審法院固應就其理由之是否可取，為實體之審理及
    判斷；如認其上訴書狀雖記載理由，但並未具體敘述時，則
    無須再命補正，可逕認其上訴不合法，以判決駁回之（最高
    法院97年度臺上字第3889號判決意旨參照）。
二、本件經原審審理後，認為：
（一）被告洪舜源前於民國（下同）88年間因違反懲治盜匪條例
      案件，經臺灣士林地方法院以88年度訴字第58號判處有期
      徒刑7年確定；又於89年間因違反懲治盜匪條例案件，經
      本院以89年度上更一字第760號判處有期徒刑1年10月確定
      ；入監接續執行，於96年11月20日執行徒刑完畢（於本案
      構成累犯）。
（二）被告洪舜源前因車禍造成腦傷而罹患「器質性腦症候群」
      ，以致其辨識行為違法及依其辨識而行為之能力均顯著減
      低，仍意圖為自己不法之所有，基於搶奪之犯意，於99年
      1月17日下午5時37分許，騎乘其所有但未懸掛車牌之車牌
      號碼870-CGE號普通重型機車，行經新北巿三重區○○街
      與五華街口時，見黃秋適在該處購買蔥油餅，即騎乘機
      車自後方接近黃秋，趁黃秋疏於防備之際，猝然徒手
      搶奪黃秋手執之GUCCI牌手提包1個，惟黃秋查覺後旋
      緊抓該手提包而與被告洪舜源發生拉扯，適陳德裕騎乘機
      車行經該處，見狀立即騎車撞倒被告洪舜源騎乘之上開機
      車，並將被告洪舜源壓制在地，復經警據報到場查獲，被
      告洪舜源始未搶得任何財物。
（三）上揭犯罪事實，業據被告於警詢、偵查中及原審審理時供
      承不諱（臺灣板橋地方法院檢察署99年度偵字第2934號偵
      查卷第16頁至第18頁、第38頁至第39頁、原審第149頁）
      ，並經被害人黃秋、證人陳德裕於警詢及偵查中證述明
      確（同上偵查卷第20頁至第25頁、第43頁至第45頁），復
      有臺北縣政府警察局三重分局扣押筆錄、扣押物品目錄表
      、贓物認領保管單各1份及採證照片13張附卷可稽（同上
      偵查卷第6頁至第8頁、第27之1頁至第34頁），足認被告
      自白確與事實相符，堪值採信。
（四）被告辯稱：伊有精神疾病，曾去三軍總醫院及亞東醫院就
      診，伊之情緒一直很激動、不穩定等語。而被告前於83年
      間曾因車禍以致受有頭部外傷合併腦挫傷等傷害，而至國
      防醫學院三軍總醫院住院治療，此經原審依職權向該醫院
      函詢屬實，並有該院99年9月27日院三醫勤字第099001507
      8號函暨所附之病歷影本各1份在卷足憑（原審卷第40頁至
      第100頁）；嗣原審再檢附上開病歷資料，囑託亞東紀念
      醫院鑑定被告於本案案發時之精神狀況，經該院檢視前述
      病歷資料，並對被告進行會談及施以智力測驗、視動協調
      測驗後，發現被告之臨床表現有思考迴繞，衝動性高，情
      緒控制不佳，認知功能退化，思考固著僵化等症狀，又有
      嚴重腦傷病史，其心智功能之症狀在時間上亦與腦傷一致
      ，故診斷為「器質性腦症候群」，亦即因頭部外傷傷害腦
      部，致其認知功能已有明顯退化，相關之衝動控制與判斷
      力亦受到明顯影響，其雖可知道搶奪係違法行為，但在日
      常生活中或藥物影響下，需統合思考時，即難以理解及控
      制行為，是在本案中，被告有因其心智缺陷，致其辨識行
      為違法及依其辨識而行為之能力顯著減低之情形，此有該
      院99年10月13日亞醫精字第0992930116號函附之精神鑑定
      報告書1份在卷可佐（原審卷第109頁至第111頁），足見
      被告確因車禍造成腦傷而罹患「器質性腦症候群」，以致
      其辨識行為違法及依其辨識而行為之能力均顯著減低，而
      違犯本案搶奪罪行。綜上所述，本案事證明確，被告犯行
      堪以認定，應予依法論罪科刑。
（五）核被告所為，係犯刑法第325條第1項之搶奪罪。被告因車
      禍造成腦傷而罹患「器質性腦症候群」，以致其辨識行為
      違法及依其辨識而行為之能力均顯著減低，而違犯本案搶
      奪罪行，爰依刑法第19條第2項規定減輕其刑。被告雖已
      著手於搶奪行為之實行，惟未生取得財物之既遂結果，其
      犯罪仍屬未遂階段，爰依刑法第25條第2項規定按既遂犯
      之刑減輕之。被告前於88年間因違反懲治盜匪條例案件，
      經臺灣士林地方法院以88年度訴字第58號判處有期徒刑7
      年確定；又於89年間因違反懲治盜匪條例案件，經本院以
      89年度上更一字第760號判處有期徒刑1年10月確定；乃入
      監接續執行，於96年11月20日執行徒刑完畢，此有本院被
      告前案紀錄表1件在卷足憑，其於5年內故意再犯本案有期
      徒刑以上之罪，為累犯，應依刑法第47條第1項規定加重
      其刑，並先加後遞減之。爰審酌被告騎乘機車對被害人行
      搶，雖因被害人反抗及路人協助制伏而未搶得任何財物，
      但已足以危害他人生命、身體之安全，且嚴重影響社會治
      安，兼衡其犯罪動機、目的、手段以及犯罪後坦承犯行之
      態度等一切情狀，判處有期徒刑8月。末查，被告係因車
      禍造成腦傷以致影響其認知功能及衝動控制與判斷力，業
      如前述，又其前即曾以相類手法強取他人財物而遭法院判
      處上開徒刑，於執行徒刑完畢後復再違犯本案，顯見其並
      未透過規則治療控制病情，因認其有再犯之虞，爰依刑法
      第87條第2項前段、第3項之規定，併諭知其應於刑之執行
      完畢或赦免後，令入相當處所，施以監護2年。
三、被告洪舜源不服原審判決，提起上訴，理由略稱：被告始終
    坦承犯行，犯後態度良好，且本案屬未遂犯，加上被告係因
    腦部病症之刺激而無法控制始犯下本案，動機可憫，且被告
    為家中唯一經濟支柱，尚有年邁雙親需撫養，爰請求撤回監
    護2年之處分或是改以繼續就醫之處分云云。惟查，按量刑
    係實體法上賦予法院得為自由裁量之事項，倘未有逾越法律
    所規定之範圍，或濫用其權限，即不得任意指摘為違法。原
    審判決就被告所犯搶奪未遂罪，累犯，判處有期徒刑8月，
    並諭知應於刑之執行完畢或赦免後，令入相當處所，施以監
    護2年，且已於判決理由中已詳予論敘刑法第57條之事由，
    並就被告所犯本案之情狀說明其審酌之根據及理由，尚無何
    違反經驗法則、論理法則、比例原則，或有何其他逾越法律
    所規定範圍或濫用權限之違法情事，被告上訴，僅以上開空
    言請求輕判，並無理由，本件被告既未依據卷內既有訴訟資
    料或提出新事證，指摘或表明原審判決有何採證認事、用法
    或量刑等足以影響判決本旨之不當或違法，構成應撤銷之具
    體事由，顯不足以動搖或影響原判決之本旨及刑之量定，其
    上訴自屬不合法律上之程式，應予駁回，並不經言詞辯論為
    之。
據上論斷，應依刑事訴訟法第367條前段、第372條，判決如主文
中    華    民    國    100    年    5     月     27   日
                  刑事第十庭   審判長法  官  宋  祺
                                     法  官  林孟宜
                                     法  官  高玉舜
以上正本證明與原本無異。
如不服本判決，應於收受送達後10日內向本院提出上訴書狀，其
未敘述上訴之理由者並得於提起上訴後10日內向本院補提理由書
（均須按他造當事人之人數附繕本）「切勿逕送上級法院」。
                                     書記官  許雅淩
中    華    民    國    100    年    5     月    30    日
附錄：本案論罪科刑法條全文
中華民國刑法第325條
（普通搶奪罪）
意圖為自己或第三人不法之所有，而搶奪他人之動產者，處6月
以上5年以下有期徒刑。
因而致人於死者，處無期徒刑或7年以上有期徒刑，致重傷者，
處3年以上10年以下有期徒刑。
第1項之未遂犯罰之。